【裁判字號】    95,交聲,161
【裁判日期】    950630
【裁判案由】    違反道路交通管理處罰條例聲明異議
【裁判全文】
臺灣苗栗地方法院交通事件裁定      95年度交聲字第161號
原處分機關  交通部公路總局新竹區監理所苗栗監理站
異  議  人
即受處分人  長煜環保工程有限公司
代  表  人  甲○○
上列異議人因違反道路交通管理處罰條例案件，對於交通部公路
總局新竹區監理所苗栗監理站於民國95年5月9日以竹監苗字第裁
54-Z00000000號違反道路交通管理事件裁決書所為之處分（原舉
發案號：內政部警政署國道公路警察局95年4 月7 日公警局交字
第Z00000000 號），聲明異議，本院裁定如下：
    主  文
原處分撤銷。
長煜環保工程有限公司不罰。
    理  由
一、按汽車裝載時，有下列情形之一者，處汽車所有人新臺幣3
    千元以上9 千元以下罰鍰，並責令改正或禁止通行：三、裝
    載危險物品，未請領臨時通行證、未依規定懸掛或黏貼危險
    物品標誌及標示牌、罐槽車之罐槽體未檢驗合格、運送人員
    未經專業訓練合格或不遵守有關安全之規定。第1 項第1 款
    至第4 款情形，應歸責於汽車駕駛人時，除依第1 項處汽車
    駕駛人罰鍰及依第63條第1 項第2 款記點外；汽車所有人仍
    應依前項規定記該汽車違規紀錄1 次。道路交通管理處罰條
    例第29條第1 項第3 款、第4 項分別定有明文。又道路交通
    安全規則第84條車輛裝載危險物品應遵守左列事項：一、廠
    商貨主運送危險物品，應備具危險物品道路運送計畫書及物
    質安全資料表向起運地或車籍所在地公路監理機關申請核發
    臨時通行證，該臨時通行證應隨車攜帶之，其交由貨運業者
    運輸者，應會同申請，並責令駕駛人依規定之運輸路線及時
    間行駛。二、車頭及車尾應懸掛布質三角紅旗之危險標識，
    每邊不得少於三十公分。三、裝載危險物品車輛之左、右兩
    側及後方應懸掛或黏貼危險物品標誌及標示牌，其內容及應
    列要項如附件八。危險物品標誌及標示牌應以反光材料製作
    ，運輸過程中並應不致產生變形、磨損、褪色及剝落等現象
    而能辨識清楚。四、裝載危險物品罐槽車之罐槽體，應依主
    管機關規定檢驗合格，並隨車攜帶有效之檢驗（查）合格證
    明書。五、運送危險物品之駕駛人或隨車護送人員應經專業
    訓練，並隨車攜帶有效之訓練證明書。六、裝載危險物品車
    輛應隨車攜帶未逾時效之滅火器，攜帶之數量比照第39條第
    1 項第12款有關大貨車攜帶滅火器之規定。七、應依危險物
    品之性質，隨車攜帶適當之個人防護裝備。八、裝載危險物
    品應隨車攜帶所裝載危險物品之物質安全資料表，其格式及
    填載應依行政院勞工委員會訂定之危險物及有害物通識規則
    之規定。且隨車不得攜帶非所裝載危險物品之物質安全資料
    表。九、行駛中罐槽體之管口、人孔及封蓋，以及裝載容器
    之管口及封蓋應密封、鎖緊。一○、裝載之危險物品，應以
    嚴密堅固之容器裝置，且依危險物品之特性，採直立或平放
    ，並應綑紮穩妥，不得使其發生移動。一一、危險物品不得
    與不相容之其他危險物品或貨物同車裝運；裝載爆炸物，不
    得同時裝載爆管、雷管等引爆物。一二、危險物品運送途中
    ，遇惡劣天候時，應停放適當地點，不得繼續行駛。一三、
    裝卸時，除應依照危險物品之特性採取必要之安全措施外，
    並應小心謹慎，不得撞擊、磨擦或用力拋放。一四、裝載危
    險物品，應注意溫度、濕度、氣壓、通風等，以免引起危險
    。一五、  裝載危險物品車輛停駛時，應停放於空曠陰涼場
    所，與其他車輛隔離，禁止非作業人員接近。並嚴禁在橋樑
    、隧道、火場一百公尺範圍內停車。一六、裝載危險物品如
    發現外洩、滲漏或發生變化，應即停車妥善處理，如發生事
    故或災變並應迅即通知貨主及警察機關派遣人員與器材至事
    故災變現場處理，以及通報相關主管機關。並於車輛前後端
    各三十公尺至一百公尺處豎立車輛故障標誌。一七、行經高
    速公路時，應行駛外側車道，並禁止變換車道。裝載危險物
    品車輛，行駛路線經高速公路時，接受申請之公路監理機關
    應依高速公路管理機關認可之路段、時段核發臨時通行證並
    以副本分送高速公路管理機關及公路警察機關。第一項、第
    二項所稱之危險物品係指行政院勞工委員會訂定之「危險物
    及有害物通識規則」規定適用之危害物質、行政院環境保護
    署依據「毒性化學物質管理法」公告之毒性化學物質、及歸
    屬於附件二分類表之危險物品。機器腳踏車裝載液化石油氣
    之淨重未逾六十公斤及罐槽車以外之貨車裝載危險物品之淨
    重未逾左列數量者，得不依第一項第一款至第七款之規定：
    一  氣體：五十公斤。二  液體：一百公斤。三  固體：二
    百公斤。車輛裝載放射性物質及實業用爆炸物除應符合本條
    規定外，並應符合行政院原子能委員會所定有關放射性物質
    運送及經濟部所定有關實業用爆炸物運送之法令辦理。危險
    物品道路運送計畫書及車輛裝載危險物品臨時通行證格式如
    附件三及四。第一項第五款有關危險物品運送人員專業訓練
    之規定，由交通部另定之。
二、異議意旨略以：異議人的司機劉東逸駕駛車牌號碼500-RN號
    自用一般大貨車，於民國95年4 月6 日11時12分，在國道三
    號南下223. 4公里處，經內政部警政署國道公路警察局第七
    隊舉發裝載危險物品，車身左右兩側及後方未懸掛標示牌，
    依照道路交通管理處罰條例第29條第1 項第3 款之規定，開
    立舉發通知單。惟上開車輛當日所裝載一般事業廢棄物（廢
    油混合物），並出示「廢棄物樣品檢驗報告」，證明並非警
    員目視之危險物品。又裝載廢棄物之外觀有危險標示，係因
    所購買之舊回收桶原來之標示，但是異議人疏忽並未將牌示
    撕下，因此造成舉發警員之誤會而舉發，因此聲明異議，請
    求撤銷原處分云云。
三、經查，異議人即受處分人於的司機劉東逸駕駛上開自用一般
    大貨車於95年4 月6 日11時12分，在國道三號南下223. 4公
    里處，經內政部警政署國道公路警察局第七隊舉發裝載危險
    物品，車身左右兩側及後方未懸掛標示牌，依照道路交通管
    理處罰條例第29條第1 項第3 款之規定，開立舉發通知單之
    事實，雖有上開裁決書、掛號郵件收件回執、原舉發機關95
    年4 月7 日公警局交字第Z00000000 號舉發違反道路交通管
    理事件通知單等件影本在卷可稽，然查，本件經證人即服務
    於內政部警政署國道公路警察局第七隊警員乙○○到庭證稱
    ：因為車輛後面所在載運物品有危險物品標識，所以認定是
    屬於第八類危險物品（腐蝕性物質），因無設備及欠缺專業
    訓練，無法採樣佐證等情，並提出照片8 張為憑；然異議人
    辯稱：其所裝載非第八類危險物品，有其提出之清華科技檢
    驗股份有限公司採樣之廢棄物樣品檢驗報告、行政院環境保
    護署事業廢棄物管制中心於95年4 月7 日出具之「事業廢棄
    物委託共同處理管制遞送三聯單」（記載：清運日期：95年
    4 月7 日、車輛號碼500-RN、司機劉東逸、廢棄物代碼：D-
    1799廢油混合物，重量：3.84公噸）、異議人與委託清運之
    公司格蘭富股份有限公司載運廢棄物代碼：D-1799廢油混合
    物之契約書、購買舊塑膠桶3 個之統一發票影本為證，足以
    證明異議人當天所載運為「廢棄物代碼：D-1799廢油混合物
    」並非執勤員警乙○○所認定之第八類腐蝕性物質；且異議
    人當天請求警員採樣檢驗為證，證人乙○○於本院訊問時證
    稱：欠缺設備及專業知識而未採樣等情，因此本件原舉發機
    關並無積極之證據足以證明異議人當天所載運之物品確實為
    第八類之危險物質，單以異議人外觀上有危險標識，除有其
    他補強證據外，尚難認定異議人所載運為第八類危險物品，
    何況異議人否認載運危險物品，已經要求採樣保全證據。綜
    上所述，本件單純以執勤員警之目視有危險標識尚不足以證
    明異議人所載運為危險物品，原處分機關依據道路交通管理
    處罰條例第29條第1 項第3 款規定，遽予裁處異議人罰鍰新
    臺幣4500元，依法無據，本件異議為有理由，爰撤銷原處分
    ，另諭知異議人不罰之裁定。
四、據上論結，應依道路交通案件處理辦法第20條前段，裁定如
    主文。
中    華    民    國    95    年    6     月    30    日
                    交通法庭    法  官  張珈禎
以上正本證明與原本無異。
如不服本裁定，應於裁定送達後5日內向本院提出抗告狀。
中    華    民    國    95    年    6     月    30    日
                                 書記官 黃雅琦


司法院資訊處製作；財團法人民間司法改革基金會備份。
